【裁判字號】    95,訴,2542
【裁判日期】    950823
【裁判案由】    毒品危害防制條例
【裁判全文】
臺灣高雄地方法院刑事判決              95年度訴字第2542號
公  訴  人  臺灣高雄地方法院檢察署檢察官
被      告  甲○○
                    現於臺灣高雄看守所附設勒戒所執行觀察
上列被告因毒品危害防制條例案件，經檢察官提起公訴（95年度
偵字第11017 號），本院判決如下：
    主  文
甲○○連續轉讓第一級毒品，處有期徒刑壹年月，扣案之BENQ
牌、PANTECH 牌行動電話各壹支（不含0000000000號、00000000
00號門號卡各壹張），均沒收。
    犯罪事實
一、甲○○明知海洛因係毒品危害防制條例所規定之第一級毒品
    ，不得持有、轉讓，竟基於轉讓第一級毒品海洛因之概括犯
    意，先後於(一)民國95年4 月14日14、15時許，在高雄市三民
    區○○○路268 號甲○○住處樓下；(二)95年4 月15日15時許
    ，在上開同一處所，分別無償提供第一級毒品海洛因，各約
    施用1 次之數量予乙○○施用。嗣於95年4 月15日23時45分
    許，在上開高雄市三民區○○○路268 號甲○○住處樓下，
    為高雄憲兵隊循線查獲，始悉上情。
二、案經高雄憲兵隊移送臺灣高雄地方法院檢察署檢察官偵查起
    訴。
    理  由
一、上開犯罪事實，業據被告甲○○坦承不諱，核與證人丙○○
    、證人乙○○於本院審理時具結證述相符，並有蒐證照片附
    卷可稽，被告轉讓第一級毒品之犯行，堪以認定。
二、按本法總則於其他法律有刑罰或保安處分之規定者，亦適用
    之，刑法第11條前段定有明文。次按，刑法第56條連續犯之
    規定，業經總統於94年2 月2 日，以華總一義字第09400014
    901 號令公布刪除，並自95年7 月1 日施行。上開被告之犯
    行，因行為後新法業已刪除連續犯之規定，此刪除雖非犯罪
    構成要件之變更，但顯已影響行為人刑罰之法律效果，自屬
    法律有變更，經比較新舊法結果，依修正後刑法第2 條第1
    項前段之規定，應適用較有利於被告之行為時法律即舊法論
    以連續犯（最高法院95年5 月23日95年第8 次刑事庭會議決
    議參照），合先敘明。
三、核被告甲○○所為，係犯毒品危害防制條例第8 條第1 項之
    轉讓第一級毒品罪。被告因轉讓而持有海洛因之低度行為，
    應為轉讓之高度行為所吸收，不另論罪。被告先後2 次轉讓
    第一級毒品海洛因之犯行，時間緊接，方法相同，所犯構成
    要件相同之罪名，顯係基於概括犯意反覆為之，為連續犯，
    應依修正前刑法第56條之規定以一罪論，並加重其刑。又被
    告前後2 次所為轉讓第一級海洛因之數量，尚無其他積極證
    據，足認其所轉讓之重量合計淨重逾5 公克，自無適用毒品
    危害防制條例第8 條第6 項之規定加重其刑之餘地，併予敘
    明。爰審酌被告轉讓第一級毒品海洛因與他人使用，漠視國
    家對於杜絕毒品犯罪之禁令，助長毒品之氾濫，危害國人健
    康之威脅非輕，惟考其犯後坦承犯行、態度良好、深表悔悟
    之意等一切情狀，量處如主文所示之刑，以示懲儆。末查，
    扣案之行動電話2 支（BENQ牌、PANTECH 牌各1 支）為被告
    所有，業據被告供陳在卷，係供被告與乙○○聯絡轉讓第一
    級毒品犯罪所用之物，爰依毒品危害防制條例第19條第1 項
    沒收之（門號卡係電信公司所有，非被告所有，不得宣告沒
    收）；又扣案自乙○○身上所查獲之第一級毒品海洛因1 包
    ，非被告所轉讓，業據乙○○於本院審理時證述明確，另外
    自被告住處搜索所查獲之第一級毒品海洛因4 包、第二級毒
    品安非他命1 包、毒品搗碎分裝器、吸食器、電子磅秤、夾
    鏈袋、注射針筒、吸管、殘渣袋等物，乃被告供自己施用毒
    品所用，業據被告供陳無訛，均與本件檢察官所起訴轉讓第
    一級毒品之犯罪事實無涉，爰均不另為沒收之諭知。
四、公訴意旨另以：被告甲○○於95年4 月15日23時45分許，在
    上開高雄市三民區○○○路268 號樓下，無償提供第一級毒
    品海洛因1 包予乙○○，供其施用，因認被告涉有毒品危害
    防制條例第8 條第1 項之轉讓第一級毒品罪云云。公訴意旨
    認被告涉犯上開罪嫌，無非係以(一)證人乙○○於檢察官偵查
    中之證述（依刑事訴訟第159 條之1 第2 項之規定，有證據
    能力），及(二)於95年4 月15日23時45分許，在上開處所，為
    循線埋伏之憲兵隊官兵當場查獲乙○○持有海洛因1 包，為
    其論據。然查：
  (一)按犯罪事實應依證據認定之，無證據不得認定犯罪事實；又
    不能證明被告犯罪或其行為不罰者，應諭知無罪之判決，刑
    事訴訟法第154 條第2 項第301 條第1 項分別定有明文。
    次按「犯罪事實應依證據認定之，所謂證據，須適於為被告
    犯罪事實之證明者，始得採為斷罪資料。」、「認定犯罪事
    實所憑之證據，雖不以直接證據為限，間接證據亦包括在內
    ；然而無論直接或間接證據，其為訴訟上之證明，須於通常
    一般之人均不致有所懷疑，而得確信其為真實之程度者，始
    得據為有罪之認定」，又認定不利於被告之事實，須依積極
    證據，苟積極證據不足為不利於被告事實之認定時，即應為
    有利於被告之認定，更不必有何有利之證據，最高法院53年
    臺上字第2750號、76年臺上字第4986號、30年上字第816 號
    判例亦分別著有明文可資參照。尚且，刑事訴訟法第161 條
    已於91年2 月8 日修正公布，其第1 項規定：檢察官就被告
    犯罪事實，應負舉證責任，並指出證明之方法。因此，檢察
    官對於起訴之犯罪事實，應負提出證據及說服之實質舉證責
    任。倘其所提出之證據，不足為被告有罪之積極證明，或其
    指出證明之方法，無從說服法院以形成被告有罪之心證，基
    於無罪推定之原則，自應為被告無罪判決之諭知，最高法院
    92年臺上字第128 號判例明揭此旨。申言之，刑事訴訟制度
    受「倘有懷疑，則從被告之利益為解釋」、「被告應被推定
    為無罪」原則所支配，故得為訴訟上證明者，無論為直接或
    間接證據，須客觀上於吾人一般社會生活經驗均不致有所懷
    疑，而達於確信之程度者，且除認定被告犯罪之外，無從本
    於同一事證為其他有利於被告之合理推斷，始可以之為不利
    之認定，倘其證明尚未達於確信之程度，而有合理可疑存在
    時，即難據為被告有罪之認定。
  (二)質之證人乙○○於本院95年8 月9 日審理時具結證稱：「被
    憲兵隊查獲當時所查扣的毒品是我向『阿龍』買的，不是被
    告交給我的。」等語，參以，證人乙○○於檢察官偵查中亦
    明確證稱：被告只有給伊2 次毒品等語（見95年度偵字第11
    017 號卷第4 頁）。是證人乙○○於本院審理時證述，其之
    所以於95年4 月16日在高雄憲兵隊製作筆錄時稱：95年4 月
    15日23時45分許，在高雄市三民區○○○路268 號為憲兵隊
    查獲時，是向甲○○索討毒品施用乙節，係因毒癮發作，他
    們怎麼問我，我就怎麼回答等語（見本院95年8 月9 日審判
    筆錄第9 頁），尚非不可採信。況且，被告前因肅清煙毒條
    例案件，分別經法院判處3 年4 月、3 年7 月確定，及接續
    執行殘刑4 年10月3 日，自86年7 月1 日入監，應服刑至97
    年9 月27日縮刑期滿，嗣於92年4 月9 日縮短刑期假釋出監
    ，有臺灣高等法院被告前案紀錄表、本院被告院內索引卡紀
    錄表報表、臺灣高雄地方法院檢察署刑案資料查註紀錄表附
    卷可稽，是本件被告行為時仍為假釋中，則被告既已坦承轉
    讓2 次第一級毒品海洛因之犯行，自已陷自己於構成撤銷假
    釋事由之不利益中，倘被告確有第3 次轉讓毒品之犯行，既
    與轉讓毒品罪之成立不生影響，復明知必因自白犯行而遭撤
    銷假釋，實無就此嚴詞否認之理，是本院認被告所辯於高雄
    憲兵隊查獲時，並無交付第一級毒品海洛因與乙○○等情，
    堪信為真實。
  (三)此外，復查無其他積極證據足認被告有何於上開時、地轉讓
    與乙○○之犯行，尚無法使本院形成被告犯罪之確信，其有
    合理之懷疑存在時，即無從為有罪之判決，此部份不能證明
    被告犯罪，本應諭知無罪之判決，然公訴人既認此部份與上
    開論罪科刑之部分，有裁判上一罪之連續犯關係，基於審判
    不可分原則，爰不另為無罪之諭知，附此敘明。
據上論斷，應依刑事訴訟法第299 條第1 項前段，毒品危害防制
條例第8 條第1 項、第19條第1 項，刑法第11條前段、修正前刑
法第56條，判決如主文。
中    華    民    國    95    年    8     月    23    日
                  刑事第十一庭  審判長法  官  何秀燕
                                      法  官  林揚奇
                                      法  官  戰諭威
以上正本證明與原本無異。
如不服本判決，應於判決送達後10日內，向本院提出上訴狀。
中    華    民    國    95    年    8     月    23    日
                                      書記官  董明惠
附錄本判決論罪之法條：
毒品危害防制條例第8條：
轉讓第一級毒品者，處1 年以上7 年以下有期徒刑，得併科新臺
幣1 百萬元以下罰金。
轉讓第二級毒品者，處6 月以上5 年以下有期徒刑，得併科新臺
幣70萬元以下罰金。
轉讓第三級毒品者，處3 年以下有期徒刑，得併科新臺幣30萬元
以下罰金。
轉讓第四級毒品者，處1 年以下有期徒刑，得併科新臺幣10萬元
以下罰金。
前四項之未遂犯罰之。
轉讓毒品達一定數量者，加重其刑至二分之一，其標準由行政院
定之。


司法院資訊處製作；財團法人民間司法改革基金會備份。
